臺灣臺北地方法院刑事裁定　
110年度秩抗字第18號
抗  告  人
即被移送人  陳志強


上列抗告人即被移送人因違反社會秩序維護法案件，不服本院臺
北簡易庭於中華民國110年9月27日所為110年度北秩字第222號第
一審裁定（移送案號：臺北市政府警察局大安分局110年8月10日
北市警安分刑字第1103018098號移送書），提起抗告，本院裁定
如下：
    主  文
抗告駁回。
    理  由
一、原裁定意旨略以：抗告人即被移送人甲○○因與「仁愛傑生牙
    科診所」（址設臺北市○○區○○路0段00號，下稱仁愛傑生診
    所）院長即牙醫師陳建舜有醫療糾紛，於民國110年7月6日
    晚間7時11分許、7月27日下午4時21分許至仁愛傑生診所外
    ，以胸前佩掛紙牌「庸醫大賺黑心錢，害人牙齒痛十年」方
    式抗議，並進入診所內大喊「爛醫師」等語滋擾，因認抗告
    人之行為該當於社會秩序維護法第68條第2款之藉端滋擾公
    司行號，爰裁處罰鍰新臺幣（下同）7000元等語。
二、抗告意旨則以：抗告人並未進入診所內大喊，亦未滋擾病患
    ，係於路人或病患詢問時，才告知陳建舜為爛醫師，且此為
    可受公評、有證據之事等語。
三、藉端滋擾住戶、工廠、公司行號、公共場所或公眾得出入之
    場所者，處3日以下拘留或12000元以下罰鍰，為社會秩序維
    護法第68條第2款定有明文。又言論及請願等表意自由乃憲
    法第11條、第16條所保障之人民基本權利，人民在任何場所
    行使言論自由或請願權，既帶有表意溝通之性質，本難避免
    對場所原來秩序產生一定影響。而人民之自由權利雖得因為
    維持社會秩序之需，加以限制，惟其限制也須合於比例原則
    ，不得踰越必要之程度，方不致過度侵害憲法所保障之人民
    自由權利，在解釋、適用社會秩序維護法第68條第2款規定
    ，保護場所安寧秩序之同時，當須一併衡量人民表意自由之
    維護，以符憲法保障人民基本權利之旨。是以，社會秩序維
    護法第68條第2款規定所謂「藉端滋擾」，即應指行為人有
    滋擾場所之本意，以言語、行動等方式，藉特定事端擴大發
    揮，踰越該事端在一般社會大眾觀念中所容許之合理範圍，
    而擾及場所之安寧秩序致難以維持或回復者而言。易言之，
    倘行為人因特定事端在公共場所之言行已逾越一般社會大眾
    觀念中容許之合理範圍，或其言行對場所秩序之影響已達難
    以維持或回復者，應認有「藉端滋擾」之情事。
四、經查：
　㈠抗告人有於110年7月6日晚間7時11分許、7月27日下午4時21
    分許，至仁愛傑生診所之1樓騎樓或2樓，對診所內外之人傳
    達「爛醫師」之言論，並以胸前佩掛紙牌「庸醫大賺黑心錢
    ，害人牙齒痛十年」之方式，持續徘徊在仁愛傑生診所外之
    騎樓抗議等情，為抗告人於警詢時坦承不諱（見北秩卷第10
    至11頁），並有舉報人陳建舜（下稱舉報人）之指述、仁愛
    傑生診所外之監視錄影器影像及畫面截圖在卷可憑（見北秩
    卷第13至14、35至37頁），是此部分事實，堪可認定。
  ㈡抗告人雖辯稱其並未進入仁愛傑生診所內大喊，亦未滋擾病
    患，僅係以合理音量在仁愛傑生診所之診間外表達可受公評
    之事實，並未藉端滋擾仁愛傑生診所云云。然查，抗告人於
    本案前，即曾多次前往仁愛傑生診所1樓大門外吼叫或抗議
    ，因仁愛傑生診所不堪其擾，乃將1樓大門關閉後，引導病
    患直接由診所所在之公寓2樓進入，抗告人於本案發生時，
    除在診所1樓外之騎樓抗議，更前往診所所在之2樓大吼「爛
    醫師」等言語，使在診間內看診之舉報人或診所病患受到驚
    嚇及騷擾等情，業據舉報人於警詢中指述明確，上開指述除
    與卷存之仁愛傑生診所外監視錄影器影像，顯示案發時為營
    業時間，但仁愛傑生診所1樓大樓鐵門緊閉，抗告人則數次
    進入該棟公寓，經由樓梯前往診所所在之2樓，嗣抗告人進
    入該棟公寓後不久，員警即因仁愛傑生診所之員工報警而抵
    達現場等節相符（見北秩卷第35至36頁），亦與抗告人於本
    案前，曾於110年4月22日上午9時20分許，因在仁愛傑生診
    所外，有相同言語、騷擾行為，遭臺北市政府警察局大安分
    局以其違反社會秩序維護法移送北院簡易庭，本院簡易庭以
    110年度北秩字第173號裁定認抗告人違反社會秩序維護法第
    68條第2款規定，藉端滋擾公司行號而裁處罰鍰6000元之事
    實相符（抗告人提起抗告後，經本院駁回抗告而確定，有本
    院110年度北秩字第173號裁定、110年度秩抗字第173號裁定
    在卷可稽），堪認舉報人前開所述，應屬實情。
　㈢是以，抗告人於案發時，兩度前往仁愛傑生診所1樓騎樓、診
    所診間所在之2樓，長時間在診所外徘徊，佩掛抗議掛牌，
    或在診間外大喊等行為，既足使在診間內看診之舉報人或診
    所病患受到驚嚇，當已滋擾原應在該診所內，享有安靜就診
    環境之醫師及病患，不因抗告人是否實際進入仁愛傑生診所
    內而異。再者，抗告人自承其前往仁愛傑生診所之原因，係
    欲告知大眾其與友人受到不平等待遇，因而向路人或病患發
    表「爛醫師」之言論，參以其身上所掛之紙牌，係記載「庸
    醫大賺黑心錢，害人牙齒痛十年」之負面評價，均可見抗告
    人於案發時前往仁愛傑生診所之目的，並非係針對特定之醫
    療糾紛表達具體訴求或尋求溝通，而意在干擾仁愛傑生診所
    之正常運作或病患就診之安寧，顯然係就其過往醫療糾紛之
    擴大發揮，妨害仁愛傑生診所之正常營運，足認其主觀上確
    有影響該診所安寧秩序之故意，客觀上則逾越一般社會大眾
    觀念中所容許之合理方式與範圍，而達滋擾安寧秩序之程度
    ，應屬社會秩序維護法所欲處罰禁止「藉端滋擾」公司行號
    之行為，抗告人辯稱其並未藉端滋擾仁愛傑生診所云云，即
    不足採。
  ㈣抗告人另辯稱其所陳述係可受公評之事云云，然縱屬合法正
    當之訴求，仍應在社會上可容許之合理範圍內予以表達，不
    得藉此滋擾公眾安寧秩序，抗告人上開所為既如前述，踰越
    該事端在一般社會大眾觀念中所容許之合理範圍，進而擾及
    場所之安寧秩序，自不能以上詞解免其「藉端滋擾」行為之
    成立，是抗告人此部分辯稱，亦不足採。
五、綜上，原審援引上開社會秩序維護法之規定，對抗告人裁處
    罰鍰，經核認事用法並無不合，量處之罰鍰數額亦屬適當，
    抗告意旨指摘原裁定不當，並無理由，應予駁回。
據上論斷，應依社會秩序維護法第58條、第92條，刑事訴訟法第
412條，裁定如主文。　
中　　華　　民　　國　　110 　年　　11　　月　　16　　日
                  刑事第十庭    審判長法  官  林孟皇
                                      法  官  趙書郁
                                      法  官  林柔孜
以上正本證明與原本無異。　　　　　　　　　　　　　　　　
本裁定不得抗告。
                                      書記官  周玉惠
中　　華　　民　　國　　110 　年　　11　　月　　16　　日